【裁判字號】    98,上易,299
【裁判日期】    980227
【裁判案由】    詐欺
【裁判全文】
臺灣高等法院刑事判決                 98年度上易字第299號
上  訴  人  台灣士林地方法院檢察署檢察官
被      告  丙○○
            乙○○
上列上訴人因被告等詐欺案件，不服台灣士林地方法院九十七年
度易字第一三六二號，中華民國九十七年十一月二十八日第一審
判決（聲請簡易判決處刑案號：台灣士林地方法院檢察署九十六
年度偵字第一三二三五號），提起上訴，本院判決如下：
    主  文
原判決撤銷。
丙○○、乙○○幫助犯詐欺取財罪，各處有期徒刑參月，如易科
罰金，均以新台幣壹仟元折算壹日。
    事  實
一、丙○○、乙○○為成年人，均可預見無故取得他人金融帳戶
    使用之行徑常與財產犯罪之需要密切相關，而該取得他人帳
    戶存摺、提款卡及密碼使用之人，可能係遂行不法所有意圖
    用以詐騙他人，又對於提供帳戶予他人使用雖無必引發他人
    萌生犯罪之確信，但仍以縱若有人持以犯罪亦不違反其本意
    ，而各基於幫助他人詐欺取財之犯意，丙○○先於民國九十
    六年七月十日，在台北市北投區「北投捷運站」內，將其所
    申請開立之台北富邦銀行北投分行帳號000000000000號帳戶
    存摺、印章、提款卡及密碼（下稱富邦銀行帳戶資料）交付
    予乙○○，再由乙○○持往桃園火車站，將上開富邦銀行帳
    戶資料交付予某真實姓名、年籍均不詳之成年男子。嗣該成
    年男子於取得帳戶資料後，即與所屬集團成員共同基於意圖
    為自己不法所有之犯意聯絡，於九十六年七月十三日上午九
    時許，推由某不詳姓名、年籍成年女子撥打電話，自稱台北
    市戶政處人員，向甲○○佯稱其帳戶遭人冒用涉犯洗錢防制
    法，而將電話轉接至自稱張警官之不詳姓名、年籍成年男子
    後，再轉接至自稱周士榆檢察官之不詳姓名、年籍成年男子
    ，該名冒充周檢察官之男子即向甲○○虛稱：要先將其帳戶
    資金轉存至行政院金融監督管理委員會專戶中凍結，俟案件
    調查完畢才可以動用該筆資金等詞，致甲○○因而陷於錯誤
    ，於同日上午十時三十分許，依照該男子之指示，前往台北
    市中山區○○○路○段六十一號第一商業銀行中山分行，由
    該成年男子再使用以歐明源（已據原審判決確定）名義所申
    辦之門號0000000000號行動電話與甲○○聯絡，指示甲○○
    臨櫃匯款新台幣十四萬三千元至丙○○之上開富邦銀行帳戶
    內。甲○○於匯款後發覺有異，報警處理，經警循線查知上
    情，始知受騙。
二、案經台北市政府警察局北投分局報告台灣士林地方法院檢察
    署檢察官偵查後聲請以簡易判決處刑，經原審改依通程序審
    理。
    理  由
一、被告丙○○、乙○○均各自坦承有於上揭時、地，交付及收
    受上開富邦銀行帳戶資料，乙○○並再持交付給某姓名及年
    籍均不詳之成年男子等事實。而被害人甲○○確有如事實欄
    所載被騙而匯款至該富邦銀行帳戶等情，亦據證人甲○○於
    偵審中結證屬實，復有第一商業銀行匯款申請書回條及富邦
    銀行北投分行九十六年八月九日北富銀金服投字第96607311
    70號函送之開戶資料及各類存款歷史對帳單可稽（此等證據
    雖屬被告以外之人在審判外之書面陳述，但當事人於本院已
    明白表示同意作為證據，該等證據亦查無違法取得或證據力
    明顯過低之情形，並與本件待證事實具有關連性，本院審酌
    上開證據作成時之情況，認為適當，依刑事訴訟法第一百五
    十九條之五第一項所定傳聞例外之同意法則，自得作為證據
    使用）。依上開富邦銀行帳戶各類存款歷史對帳單所示，甲○○所匯入之款項，旋即遭人領走。則被告等係提供上開富
    邦銀行帳戶資料予該不詳詐騙集團成員及其同夥作為向甲○○詐欺取財後，取得贓款所用之工具，至屬灼然。
二、被告等雖均否認有何幫助犯行，丙○○辯稱：伊與乙○○係
    朋友，因乙○○告訴伊找工作要用帳戶資料匯錢，所以才將
    上開富邦銀行帳戶資料交付乙○○。乙○○則以：伊看報紙
    應徵兼職司機，詢問對方說是馬伕工作，要伊準備帳戶與提
    款卡，伊詢問對方，對方說因為每天載小姐沒有回到公司，
    所以將所得存在帳戶以方便領取；伊跟丙○○講，但交付帳
    戶資料後第二天就沒有消息云云置辯。
三、然查：衡諸一般社會經驗，應徵工作之時，求職公司通常僅
    要求應徵者交付履歷表及提供相關工作經驗證明等文件，縱
    因匯入薪資而有提供金融帳戶之必要，亦僅取得金融機關之
    帳號即可，殊無將存摺、印章、提款卡及密碼一併交付之必
    要；況金融機構存款帳戶之存摺、印章、提款卡及密碼，可
    供人匯款入帳及自 ATM自動提款機提領現金之用，前開物品
    如遭人以不法意圖知悉並持有，即可以該存款帳戶供他人匯
    款入帳並得以上開存摺、印章、提款卡、密碼逕行提領帳戶
    內金額，而發生犯罪集團以其帳戶作為詐欺等財產犯罪之取
    得被害人交付金錢之手段之犯罪結果。本件被告等將上開富
    邦銀行帳戶資料交付素未謀面之人，竟未向其取得任何有關
    應徵工作內容之相關資料，已違常情。況被告等均為成年人
    ，非無一般社會生活經驗及判斷能力之人，對前情自難諉為
    不知。猶將上開銀行帳戶資料交付，雖未見有何參與詐欺被
    害人之行為、或於事後分得款項之積極證據，而無從認屬本
    件詐欺取財犯罪之共同正犯。然渠等提供上開銀行帳戶資料
    予他人使用之行為，已足彰顯其幫助該他人為包含詐欺取財
    在內等財產犯罪之不確定故意。該受被告等提供使用帳戶之
    人，果與其他同夥利用以之為向被害人詐欺取財之匯款帳戶
    使用，是被告等應負幫助他人為詐欺取財之刑責甚明。所辯
    上情，委無可採。事證明確，被告等之犯行，堪以認定。
四、核被告丙○○、乙○○所為，均係犯刑法第三十條第一項、
    第三百三十九條第一項之幫助詐欺取財罪。並均依同法第三
    十條第二項規定，按正犯之刑減輕之。原審據以論科，雖非
    無見。惟查：刑法第五十七條第十款所稱犯罪後之態度，即
    包括犯人犯罪後，因悔悟而力謀恢復原狀，或賠償損害等情
    形。經查，被告等於本院已就民事損害賠償事件與甲○○達
    成和解，有和解筆錄可稽，足徵渠等犯罪後之態度與原審相
    較，已然不同。此固為原審判決所未及審酌之事項，然檢察
    官以被告等在原審未賠償被害人損失為由，執以上訴指摘原
    判決量刑過輕等由，即非全無理由，原判決仍應予撤銷改判
    。爰審酌被告等所為助長詐欺集團之猖獗，影響社會及金融
    秩序正常交易之安全，增加被害人尋求救濟之困難，並使犯
    罪追查趨於複雜，暨其等在本院已與被害人和解，賠償損害
    之犯後態度等一切情狀，仍各量處有期徒刑三月，並均諭知
    易科罰金之折算標準。
據上論斷，應依刑事訴訟法第三百六十九條第一項前段、第三百
六十四條、第二百九十九條第一項前段，刑法第三百三十九條第
一項、第三十條、第四十一條第一項，刑法施行法第一條之一，
判決如主文。
本案經檢察官黃柏齡到庭執行職務。
中    華    民    國      98    年    2    月    27    日
                刑事第十九庭  審判長法  官   黃金富
                                     法  官  魏新國
                                     法  官  吳  燦
以上正本證明與原本無異。
不得上訴。
                                     書記官  陳靜姿
中    華    民    國    98    年    2     月    27    日
附錄：本案論罪科刑法條全文
刑法第339條第1項
意圖為自己或第三人不法之所有，以詐術使人將本人或第三人之
物交付者，處5年以下有期徒刑、拘役或科或併科1千元以下罰金


司法院資訊處製作；財團法人民間司法改革基金會備份。
